臺灣桃園地方法院刑事判決　　　　　　　 96年度易字第834號
公　訴　人　臺灣桃園地方法院檢察署檢察官
被　　　告　甲○○
上列被告因詐欺案件，經檢察官提起公訴（九十五年度偵緝字第
一二一二號），被告於準備程序中就被訴事實為有罪之陳述，經
告知簡式審判程序之旨，並聽取公訴人、被告之意見後，由本院
合議庭裁定由受命法官獨任進行簡式審判程序，判決如左：
    主    文
甲○○幫助意圖為自己不法之所有，以詐術使人將本人之物交付
，累犯，處有期徒刑肆月，如易科罰金，以銀元佰元即新臺幣
玖佰元折算壹日，減為有期徒刑貳月，如易科罰金，以銀元佰
元即新臺幣玖佰元折算壹日。
    犯罪事實
一、甲○○曾於民國九十年間因偽造文書案件，經臺灣新竹地方
    法院以九十年度訴字第四七七號判處有期徒刑五月確定，於
    九十三年一月三十日執行完畢；又因詐欺案件，經臺灣新竹
    地方法院以九十二年度竹簡字第七七一號判處有期徒刑四月
    確定，於九十三年十一月三十日執行完畢。詎其仍不知戒惕
    ，明知現今在金融機構開立帳戶並無困難，且一般人均係使
    用自己之帳戶，如使用他人之帳戶常與財產犯罪密切相關，
    且取得他人存摺之目的在於收取贓款及掩飾犯行不易遭人追
    查，其僅因一時缺錢花用，見報紙刊登收購帳戶訊息，即基
    於幫助他人詐欺取財之不確定故意，而其發生並不違背其本
    意之認識下，竟不顧他人所可能遭害之危險，容任他人藉以
    遂行犯罪，先於九十四年二月十八日前往址設桃園縣桃園市
    ○○路○段五一號中華郵政股份有限公司桃園成功路郵局，
    開立00000000000000號帳戶後，即依報載電
    話聯絡姓名年籍不詳年約四十餘歲成年男子之收購帳戶者，
    詢問出賣帳戶細節並相約交付地點後，又於同年月二十六日
    ，再前往桃園成功路郵局辦理語音轉帳功能後，旋於該郵局
    附近７－１１便利商店，以新臺幣（下同）五千元之代價，
    交付前開帳戶存摺、金融卡及提領密碼與該年約四十餘歲之
    成年男子使用，而以此方式幫助該成年男子詐騙他人財物。
    嗣該名成年男子取得前開帳戶後，即與其所屬犯罪集團成員
    共同基於意圖為自己不法所有之犯意聯絡，於九十四年二月
    二十六日，該犯罪集團不詳姓名年籍之成年女子先以電話聯
    絡乙○○，並訛稱：二二八公園抽獎活動，由乙○○得獎，
    但須匯款海外保險一萬元云云，並陸續多次電話聯絡，乙○
    ○因而陷於錯誤，於同年月二十八日依該成年女子之指示，
    匯款一萬元至甲○○前開郵局帳戶內。嗣因九十四年三月間
    ，為警查獲犯罪集團成員李文龍（另由檢察官另案偵查起訴
    ）以刊登報紙收購帳戶，而循線查獲上情。
二、案經桃園縣政府警察局八德分局報請臺灣桃園地方法院檢察
    署檢察官偵查起訴。
    理    由
一、上開事實，業據被告甲○○於本院審理時坦認不諱，且前開
    帳戶用以詐欺取財之事實，業經被害人乙○○於檢察官偵訊
    時指述綦詳，此外復有中華郵政股份有限公司桃園郵局於九
    十五年八月十日以桃營字第○九五○一○一○六四號所函覆
    之被告所開立前開帳戶之郵政存簿儲金立帳申請書、變更申
    請書、客戶歷史交易清單各一份存卷可參。又金融機構之帳
    戶為個人理財之工具，為便利大眾使用此一理財工具，以資
    活絡資金供需，對於申請開設金融帳戶並無設有任何特殊之
    限制，一般民眾皆能自由申請開戶，並得同時在不同金融機
    構申請多數存款帳戶使用，乃眾所周知之事實，依一般人之
    社會生活經驗，倘係經由合法管道之收入或支出，其於金融
    帳戶之存放及提領，本可自行向金融行庫開立帳戶後使用，
    殊無大費周章使用他人帳戶之必要，況且近來類如退稅轉帳
    、中獎需另匯保險費、律師費或見證費各項名目款項等詐騙
    案件層出不窮，詐騙集團多利用人頭帳戶做為出入帳戶，不
    僅廣為媒體所披載，亦經政府一再宣導提醒注意，尤以現今
    各地金融機構所設自動提款機莫不設定轉帳之警示畫面，或
    張貼警示標語，促請使用大眾注意，衡諸目前社會以電視、
    報紙甚至網路等管道流通資訊之普及程度，以及使用自動提
    款機從事提款、轉帳交易之頻繁，苟見有陌生人不思以自己
    名義申請開立帳戶，反而向不特定人蒐集或收購他人之金融
    機構帳戶使用，帳戶所有人焉能安心將其帳戶交付收購帳戶
    之人，而絲毫未加懷疑其收購帳戶之目的即在於詐取他人財
    物？且被告亦自承其係依報載收購帳戶廣告而出賣帳戶等情
    ，由此顯見被告對於該成年男子係將該帳戶用以實施詐欺犯
    行，當可預見，且其對於該男子利用其帳戶向人詐取財物，
    並無違背其本意，是被告主觀上應具有幫助他人詐取財物之
    不法犯意甚明。本件事證明確，被告犯行應堪認定。
二、被告行為後，刑法於九十四年二月二日修正公布，並自九十
    五年七月一日起施行。本次刑法修正之比較新舊法，應就罪
    刑有關之共犯、未遂犯、想像競合犯、牽連犯、連續犯、結
    合犯，以及累犯加重、自首減輕暨其他法定加減原因（如身
    分加減）與加減例等一切情形，本於統一性及整體性原則，
    綜其全部罪刑之結果而為比較，亦有最高法院九十五年度第
    八次刑庭會議決議可資參照，是以：
  (一)修正後刑法第二條第一項規定，已將新舊法律適用之「從新
    從輕」原則，改採「從舊從輕」原則，而此規定僅係規範行
    為後法律變更所生新舊法律比較適用之準據法，並非實體刑
    罰法律，自不生行為後法律變更之比較適用之問題，應逕行
    適用新法第二條第一項之規定，為「從舊從輕」之比較。又
    刑法條文雖經修正，但若僅屬單純之文字修飾，或將實務見
    解或法理明文化，而不涉及刑罰之輕重、構成要件之變更，
    或其他有利、不利於行為人之情形者，即無庸依刑法第二條
    第一項之規定比較新舊法，而應依一般法律適用原則，適用
    「裁判時法」處斷（最高法院九十五年十一月十七日第二十
    一次刑事庭會議決議意旨參照）。
  (二)刑法第三百三十九條第一項罰金刑部分：
    刑法第三百三十九條第一項之詐欺取財罪，罰金刑部分為銀
    元一千元以下罰金，因罰金罰鍰提高標準條例第一項前段規
    定，提高為十倍，為得科銀元一萬元以下罰金。而依修正後
    刑法施行法第一條之一規定：「（第一項）中華民國九十四
    年一月七日刑法修正施行後，刑法分則編所定罰金之貨幣單
    位為新臺幣。（第二項）九十四年一月七日刑法修正時，刑
    法分則編未修正之條文定有罰金者，自九十四年一月七日刑
    法修正施行後，就其所定數額提高為三十倍。但七十二年六
    月二十六日至九十四年一月七日新增或修正之條文，就其所
    定數額提高為三倍」，及刑法第三十三條第五款修正為：「
    主刑之種類如下：五、罰金：新臺幣一千元以上，以百元計
    算之」等規定觀之，依修正後之法律，刑法第三百三十九條
    第一項詐欺取財罪所得科處之罰金刑最高額為新臺幣三萬元
    、最低額為新臺幣一千元，然依被告行為時即修正前刑法第
    三十三條第五款規定之罰金最低額為銀元一元，並提高十倍
    計算，前開罰金刑，最高額為銀元一萬元，最低額為銀元十
    元，若乘以三倍而換算為新臺幣，最高額雖與新法同為新臺
    幣三萬元，然最低額僅為新臺幣三十元。因此，比較上述修
    正前、後之刑罰法律，自以被告行為時即修正前關於科處罰
    金刑之法律較有利於被告。
  (三)刑法第三十條規定：
    修正前刑法第三十條規定：「幫助他人犯罪者，為從犯。雖
    他人不知幫助之情者，亦同。從犯之處罰，得按正犯之刑減
    輕之。」，修正後刑法第三十條則規定：「幫助他人實行犯
    罪行為者，為幫助犯。雖他人不知幫助之情者，亦同。幫助
    犯之處罰，得按正犯之刑減輕之。」，揆諸本條之修正立法
    理由係為確認幫助犯採共犯從屬性說之「限制從屬形式」，
    並避免「從犯」之不同解讀，而將「從犯」修正為「幫助犯
    」，並明示幫助犯之成立，亦以被幫助者著手犯罪之實行，
    且具備違法性為必要，而將條文文字修正為「幫助他人實行
    犯罪行為者，為幫助犯」。被告單純提供帳戶供詐欺取財集
    團作為被害人匯款之使用，既評價為幫助詐欺取財的行為，
    而上開修正亦僅著眼於觀念的釐清，無有利、不利之情形，
    應逕適用裁判時即修正後刑法第三十條之規定（參見最高法
    院九十五年第二十一次刑事庭會議決議意旨）。
  (四)刑法第四十一條第一項規定：
    修正前刑法第四十一條第一項前段規定：「犯最重本刑為五
    年以下有期徒刑以下之刑之罪，而受六個月以下有期徒刑或
    拘役之宣告，因身體、教育、職業、家庭之關係或其他正當
    事由，執行顯有困難者，得以一元以上三元以下（按指銀元
    ）折算一日，易科罰金。」，又被告行為時之易科罰金折算
    標準，修正前罰金罰鍰提高標準條例第二條前段（現已刪除
    ）規定，就其原定數額提高為一百倍折算一日，則本件被告
    行為時之易科罰金折算標準，應以銀元三百元折算一日，經
    折算為新臺幣後，應以新臺幣九百元折算為一日。惟修正後
    之刑法第四十一條第一項前段則規定：「犯最重本刑為五年
    以下有期徒刑以下之刑之罪，而受六個月以下有期徒刑或拘
    役之宣告者，得以新臺幣一千元、二千元或三千元折算一日
    ，易科罰金。」比較修正前後之易科罰金折算標準，以九十
    五年七月一日修正公布施行前之規定，較有利於行為人，則
    應依刑法第二條第一項前段，適用修正前刑法第四十一條第
    一項前段及罰金罰鍰提高標準條例第二條規定，定其折算標
    準。
  (五)綜合上述各條文修正前、後之比較，本件自應一體適用被告
    行為時之法律，即修正前刑法之相關規定予以論處。
三、查該不詳姓名年籍之成年男子與其所屬犯罪集團成員共同以
    「假中獎真詐財」之方式，向被害人乙○○詐騙財物，使被
    害人乙○○因而陷於錯誤，匯款一萬元至被告所開立之桃園
    成功路郵局帳戶內，核該成年男子與其所屬犯罪集團成員所
    為，係共犯刑法第五十六條、第三百三十九條第一項詐欺取
    財罪。是本件被告一次提供自己之桃園成功路郵局帳戶予該
    成年男子之行為，而幫助其詐欺取財之用，客觀上被告僅有
    一次幫助行為，而主觀上係以幫助他人詐欺之意思而參與犯
    罪構成要件以外之行為，故核被告甲○○所為，係犯刑法第
    三十條第一項、第三百三十九條第一項之幫助詐欺取財罪。
    再查，被告曾因偽造文書案件，經臺灣新竹地方法院以九十
    年度訴字第四七七號判處有期徒刑五月確定，於九十三年一
    月三十日執行完畢；又因詐欺案件，經臺灣新竹地方法院以
    九十二年度竹簡字第七七一號判處有期徒刑四月確定，於九
    十三年十一月三十日執行完畢等情，有臺灣高等法院被告前
    案紀錄表一份在卷可稽，是被告於前開有期徒刑執行完畢後
    ，五年內故意再犯本件有期徒刑以上之罪，為累犯，應依刑
    法第四十七條第一項加重之。又被告所犯係刑法第三十條第
    一項、第三百三十九條第一項之幫助詐欺取財罪，業如前述
    ，應依同法第三十條第二項之規定減輕其刑，並依法先加重
    後減輕之。爰審酌被告平日素行，其任意提供帳戶予不法份
    子使用，且其所提供帳戶非惟幫助詐騙者遂行詐財目的，同
    時使詐欺者得以隱匿其真實身分，減少遭查獲之風險，愈使
    其肆無忌憚，加深犯罪之猖獗，惟量及其犯後坦承犯行，態
    度良好等一切情狀，量處如主文所示之刑，並諭知易科罰金
    之折算標準，以資懲儆。
四、又被告犯罪時間，係於九十六年四月二十四日以前，合於中
    華民國九十六年罪犯減刑條例第二條第一項規定之基準日之
    前，所宣告之刑又未逾有期徒刑一年六月，不在該條例第三
    條第一項第十五款所定排除減刑之列，應依該條例第二第一
    項第三款之規定，減其刑期二分之一，而減為有期徒刑二月
    ，並依該條例第九條規定，諭知易科罰金之折算標準。
據上論斷，應依刑事訴訟法第二百九十九條第一項前段，刑法第
二條第一項前段、第三十條第一項前段、第二項、第三百三十九
條第一項、（修正前）第四十一條第一項前段，罰金罰鍰提高標
準條例第一條前段、（修正前）第二條，現行法規所定貨幣單位
折算新臺幣條例第二條，中華民國九十六年罪犯減刑條例第二條
第一項第三款、第七條、第九條，逕以簡易判決處如主文所示之
刑。
本案經檢察官鍾雅蘭到庭執行職務。
中　　華　　民　　國　　96　　年　　10　　月　　15　　日
　　　　　　　　　    臺灣桃園地方法院刑事第四庭
                              法  官  陳可薇
以上正本證明與原本無異。
如不服本判決，應於判決送達後十日內，向本院提出上訴狀。
                              書記官  陳恩如
中　　華　　民　　國　　96　　年　　10　　月　　19　　日
附錄本案論罪科刑法條全文：
刑法第三百三十九條第一項
意圖為自己或第三人不法之所有，以詐術使人將本人或第三人之
物交付者，處五年以下有期徒刑、拘役或科或併科一千元以下罰
金。
